臺灣雲林地方法院民事判決
110年度訴字第66號
原      告  吉雄有限公司


兼  法  定
代  理  人  盧俊吉  
共      同
訴訟代理人  陳佳伶律師
被      告  育衡有限公司


法定代理人  簡菖成  
                      戶籍地：桃園市○○區○○里00鄰○○○街000號○○○○○○○○○）
上列當事人間請求遷讓房屋等事件，本院於民國110年8月3日言
詞辯論終結，判決如下:
    主      文
被告應將施設在坐落雲林縣○○鄉○○段000○0○000地號土地上門牌
號碼雲林縣○○鄉○○村○○路000號建物頂層如附圖雲林縣北港地政
事務所複丈日期民國110 年3月12日之土地複丈成果圖所示編號A
 ⑴面積69平方公尺、A ⑵面積96平方公尺、B面積765平方公尺、C
面積617平方公尺、D ⑴面積41平方公尺、D⑵面積689平方公尺、E
面積597平方公尺之太陽光電發電設備拆除，並將所占用之前揭
屋頂空間騰空返還原告。
訴訟費用由被告負擔。
本判決於原告提供擔保新臺幣參拾萬元後，得假執行。
    事實及理由
壹、程序方面:
　　被告經本院通知，未於言詞辯論期日到場，核無民事訴訟法
    第386 條各款所列情形，爰依原告之聲請，由其一造辯論而
    為判決。
貳、實體方面:
一、原告主張:
㈠、被告與原告盧俊吉於民國103年3月6日簽訂太陽能光電發電工
    程合約書（下稱系爭工程合約），由被告承攬原告盧俊吉位
    在雲林縣○○鄉○○村○○路000號（坐落雲林縣○○鄉○○段000○0○0
    00地號土地上，下稱系爭建物）頂層，功率499.995Kwp之太
    陽光電發電場施作工程（下稱系爭工程）。嗣後原告盧俊吉
    再以其擔任負責人之原告吉雄有限公司（下稱吉雄公司）名
    義，與被告簽訂工程協議書（下稱系爭工程協議書，與系爭
    工程合約合稱系爭契約）。且原告盧俊吉、吉雄公司及被告
    ，均同意系爭契約之定作人為盧俊吉及吉雄公司，此有另案
    臺灣高等法院臺南分院（下稱台南高分院）107年度重上字
    第100號民事確定判決「不爭執事項第13項」可稽。
㈡、按「契約當事人之一方遲延給付者，他方當事人得定相當期 
    限催告其履行，如於期限内不履行時，得解除其契約。」民
    法第254條定有明文。且綜觀民法第502條修正後之條文及其
    修法理由，可知該條僅於承攬工作逾期「完成」之情形下，
    限制定作人之契約解除權。則本件系爭契約既為承攬契約，
    而原告於被告遲延完工後，於109年9月4日以存證信函定相
    當期限催告被告於15日完成系爭工程第一期及第二期，被告
    迄今仍然未完工。且被告已於109年10月7日停業，被告前完
    成之第一期工程部分之骨架及面板，已經颱風吹壞；第二期
    工程只完成骨架，且骨架也已經颱風吹壞，完全無法發電，
    毫無商業償值。參照臺灣臺中地方法院108年度訴字第1427
    號民事判決見解，原告自得依民法第254條規定解除系爭契
    約，並以起訴狀送達被告為向被告為解除系爭契約之意思表
     示。
㈢、按占有人，其占有被侵奪者，得請求返還其占有物；占有被
    妨害者，得請求除去其妨害；占有有被妨害之虞者，得請求
    防止其妨害，民法第962條定有明文。訴外人盧茂杞為系爭
    建物所有權人；原告盧俊吉、吉雄公司為系爭建物頂層之占
    有人，並就系爭建物頂層有事實上之管領力，此有系爭工程
    協議書中盧茂杞同意原告設置系爭工程於系爭建物頂層可稽
    ，故原告得依民法第962條中段規定，請求被告除去其所施
    設依附在系爭建物頂層上之太陽光電發電設備。原告已依民
    法第254條規定解除系爭契約，則被告應將所施設依附在系
    爭建物頂層上之太陽光電發電設備拆除，並將所占用之前揭
    頂層騰空返還予原告。
㈣、並聲明:
　⒈被告應將施設在系爭建物頂層上如雲林縣北港地政事務所（
    下稱北港地政）複丈日期110 年3月12日之土地複丈成果圖
    （下稱附圖）上所示編號A⑴面積69平方公尺、A⑵面積96平方
    公尺、B面積765平方公尺、C面積617平方公尺、D⑴面積41平
    方公尺、D⑵面積689平方公尺、E面積597平方公尺之太陽光
    電發電設備拆除，並將所占用之前揭屋頂空間騰空返還原告
    。
　⒉訴訟費用由被告負擔。
  ⒊願供擔保請准宣告假執行。　　
二、被告未於期日到場，亦未提出任何書狀作何聲明或陳述。
三、本院之判斷:
㈠、原告主張訴外人盧茂杞為系爭建物之所有權人，原告盧俊吉
    、吉雄公司則為系爭建物頂層之占有人，並就系爭建物頂層
    有事實上之管領力。被告與原告盧俊吉於103年3月6日簽訂
    系爭工程合約書，由被告承攬原告盧俊吉位在系爭建物頂層
    之系爭工程。嗣後原告盧俊吉再以其擔任負責人之原告吉雄
    公司名義，與被告簽訂系爭工程協議書，兩造同意原告為系
    爭契約之定作人、被告為系爭契約之承攬人。然被告迄今仍
    未完工，已經遲延，經原告於109年9月4日以存證信函定被
    告於15日完成系爭工程第一、二期工程，惟仍未完成。且被
    告已於109年10月7日停業，被告先前完成之第一期工程部分
    之骨架及面板，亦經颱風吹壞；第二期工程只完成骨架，且
    骨架亦經颱風吹壞等情，有原告提出之配置圖、足資辨識設
    置場址及位置照片、系爭工程合約書（含圖示及預算明細）
    、收取代墊代書規費收據、工程協議書、切結書、台南高分
    院107年度重上字第100號民事判決、郵局存證信函暨掛號郵
    件收件回執、建物所有權狀、再生能源發電設備同意備案申
    請表及房屋稅籍證明書等件影本為證（見本院卷第21-64、8
    1-105頁），且經本院會同原告及北港地政人員現場勘驗結
    果，除第一期工程有太陽能光電板外，第二期工程部分現場
    只有骨架，並無太陽能光電板等明確，並製有勘驗筆錄、現
    場圖及照片在卷可按（見本院卷第141-158頁），並有附圖
    可佐。又被告對於原告主張之上開事實，已於相當時期受合
    法通知，而於言詞辯論期日未到場，亦未提出準備書狀爭執
    ，足信原告上開主張屬實。
㈡、按契約當事人之一方遲延給付者，他方當事人得定相當期限
    催告其履行，如於期限内不履行時，得解除其契約，民法第
    254條定有明文。兩造於103年3月6日簽訂系爭工程合約，工
    程期限預定開工日期為103年4月10日、完工日期為103年10
    月20日，有系爭工程合約書第4條載明可按（本院卷第27頁
    ）。然至原告於109年9月4月以存證信函限期催告被告完工
    時，已逾預定完工日期5年又10月，且被告經原告限期催告
    後，未於期限內完成工作，則原告主張以本件起訴狀繕本之
    送達向被告為解除系爭契約之意思表示，於法有據。
㈢、按占有人，其占有被侵奪者，得請求返還其占有物；占有被
    妨害者，得請求除去其妨害；占有有被妨害之虞者，得請求
    防止其妨害，民法第962條定有明文。且依系爭工程合約第9
    條及第10條約定，系爭工程所需之一切材料及應用工具、設
    備由被告提供自理;原告未付清尾款前，本項工程上之一切
    物件仍歸屬被告管理等語（見本院卷第29頁）。即系爭工程
    之一切材料設備，於原告付清尾款前均屬被告所有及管理，
    足堪認定。則系爭工程契約經原告合法解除後，被告因系爭
    契約設置在系爭建物屋頂上之太陽光電發電設備，已屬無權
    占有。因此，原告本於上開規定請求被告拆除，並將所占用
    之屋頂騰空返還予原告，為有理由。
㈣、從而，原告本於民法第962條規定，請求被告將施設在系爭建
    物頂層上如附圖所示編號A⑴面積69平方公尺、A⑵面積96平方
    公尺、B面積765平方公尺、C面積617平方公尺、D⑴面積41平
    方公尺、D⑵面積689平方公尺、E面積597平方公尺之太陽光
    電發電設備拆除，並將所占用之前揭屋頂空間騰空返還原告
    ，為有理由，應予准許。
四、原告陳明願供擔保，聲請宣告假執行，核無不合，爰酌定相
    當之擔保金額准許之。
五、訴訟費用負擔之依據：民事訴訟法第78條。　　
中　　華　　民　　國　　110 　年　　8 　　月　　17　　日
                  民事第一庭    法  官  黃一馨

以上正本係照原本作成
如對本判決上訴，須於判決送達後廿日內向本院提出上訴狀。如
委任律師提起上訴者，應一併繳納上訴審裁判費。
中　　華　　民　　國　　110 　年　　8 　　月　　17　　日
                                書記官　鄭夙惠